臺灣板橋地方法院刑事裁定　　　　　　　　93年度自字第45號
自　訴　人　甲○○
?????　庚○○
??????????之1
共???同
自訴代理人　王信雄律師
被　　　告　乙○○
指定辯護人　本院公設辯護人己○○
上列被告因偽造有價證券等案件，經自訴人提起自訴，本院裁定
如下：
    主  文
乙○○被訴偽造有價證券罪、業務上登載不實罪及偽造署押等罪
部分自訴駁回。
    理  由
一、自訴代理人所提刑事自訴狀之自訴意旨略以：被告乙○○為
    花蓮區中小企業銀行三重分行（下稱花蓮企銀三重分行）之
    行員，竟於91年8 月間與同案被告戊○○（原名陳若霖）串
    通，共同基於為戊○○不法所有之意圖，明知自訴人甲○○
    未表示及同意在花蓮企銀三重分行申辦借款及開立支票存款
    帳戶，卻任由戊○○冒用自訴人甲○○之名義簽署於該分行
    借款申請書、借款本票及支票存款帳戶申請書等文件，及冒
    用自訴人庚○○之名義為前開借款之連帶保證人，其後再將
    該等文件送請審核，以辦理新臺幣（下同）20萬元貸款及設
    立支票存款帳戶等手續。迨前開貸款核撥且支票帳戶開戶後
    ，乙○○亦未知會甲○○，即任由戊○○領取空白支票。嗣
    前開支票存款帳戶因存款不足且屢遭退票致成為拒絕往來戶
    ，另執票人丙○○○亦持票請求自訴人甲○○付款，始知上
    情等語。因認被告乙○○涉犯共同偽造有價證券罪嫌、共同
    業務上登載不實文書罪嫌、共同偽造署押罪嫌，及背信罪嫌
    （背信罪嫌部分將另為判決）。
二、按法院或受命法官於自訴案件第一次審判期日前訊問及調查
    結果，如認為案件有刑事訴訟法第252 條至第254 條之情形
    者，得以裁定駁回其自訴，同法第326 條第3 項定有明文。
    次按犯罪事實應依證據認定之，無證據不得認定其犯罪事實
    ，刑事訴訟法第一百五十四條第二項定有明文。又事實之認
    定應憑證據，如未能發現相當證據，或證據不足以證明，自
    不能以推測或擬制之方法，為裁判基礎（最高法院四十年臺
    上字第八六號判例參照）。另認定不利於被告之事實，需依
    積極證據，茍積極證據不足為不利於被告事實之認定時，即
    應為有利於被告之認定，更不必有何有利之證據。
三、自訴人認被告乙○○涉有共同偽造有價證券罪嫌、共同業務
    上登載不實文書罪嫌及共同偽造署押等罪嫌，係以(一)協議書
    、存證信函，(二)借款申請書、借款契約書及借款憑證，(三)支
    票存款帳戶申請書、往來明細表、支票領用文件、已兌現之
    支票，(四)支票影本3 張，(五)證人丙○○○之證述，(六)證人丁○○之證述，(七)借款合約書等證據方法，為其主要論據，然
    查：
    (一)訊據被告乙○○始終堅稱其與同案被告戊○○原不相識，
      彼此間並無任何犯意聯絡，經緝獲被告戊○○後，核與被
      告戊○○所供亦相吻合，參以被告乙○○為花蓮企銀三重
      分行之行員，其職務內容本在協辦貸款及相關開戶業務，
      且無證據可證其將因辦理此項貸款而獲取任何額外之利益
      ，尚難認其有何犯罪之動機，則自訴人徒以被告乙○○負
      責承辦系爭貸款及開戶業務，且未於貸款核撥及完成開戶
      時先行知會自訴人甲○○，即將空白支票交予戊○○等客
      觀情狀，即認其與戊○○間有相互勾串之犯意聯絡，尚難
      遽予採信。
    (二)關於自訴人自訴被告乙○○涉犯共同偽造有價證券罪嫌部
      分，訊據被告乙○○堅決否認其曾於借款契約所附「本票
      」（即本院卷第10頁）之共同發票人欄中偽簽甲○○及庚○○之簽名及偽造此二人之印文，亦從未參與簽發系爭「
      支票」存款帳戶所核發支票之發票行為，並陳稱前開本票
      上甲○○之簽名及蓋章均為甲○○自己所簽及所蓋，核與
      被告戊○○所述大致相符，反觀自訴人二人亦均未指稱前
      開本票及支票為被告乙○○所偽造，另自訴代理人於本院
      93 年11 月8 日行第一次審判期日前之訊問及調查程序時
      ，亦明確陳稱：「我們只是針對乙○○偽造文書的部分提
      起自訴，對於乙○○偽造有價證券部分我們並未提起自訴
      」（本院卷第147 頁），從而原自訴意旨謂被告涉犯共同
      偽造有價證券罪嫌云云，即屬無據。
    (三)關於自訴人自訴被告乙○○涉犯共同業務上登載不實文書
      罪及偽造署押罪嫌部分，訊據被告亦堅決否認有此犯行，
      其辯稱系爭貸款之審核、撥款程序，均係按照伊任職之銀
      行所規定之流程辦理，且上面亦有襄理、經理層層把關，
      此有本院向花蓮企銀三重分行函調之支票存款約定書、支
      票存款往來申請書、印鑑卡、第一類票據信用資料查覆單
      等文書（本院卷第30至37頁）附卷可查，而自訴人甲○○
      確曾於92年8 月18日，與戊○○、乙○○等人，在紅樹林
      捷運站斜對面之緣道觀音廟中繼站，商談本件貸款事宜，
      亦據自訴人甲○○自承屬實（本院卷第61頁、第149 至
      150 頁），參以一般辦理貸款或開戶手續時，因所需文件
      甚多，且申請人簽章處又分散各文件，故由行員負責引導
      客戶簽章，乃至於代為蓋印，亦屬常見，況且自訴代理人
      於補充自訴理由狀中亦記載「被告（戊○○）事後持該刻
      製之甲○○印章『蒙騙』乙○○已得甲○○同意貸款用印
      在上開文件上」等語（本院卷第222 頁），益徵被告乙○○並非如自訴人所指「明知」自訴人二人均無申辦貸款及
      擔任保證人之意思，自不能徒以其曾經手處理系爭貸款手
      續，即謂其與戊○○間有共同行使業務上登載不實文書及
      偽造署押等罪嫌。
    (四)綜上所述，被告乙○○前揭所為，尚與刑法偽造有價證券
      罪、業務上登載不實罪及偽造署押罪之構有成要件有間，
      復查無其他積極證據，足認被告乙○○有何自訴人指稱前
      揭犯行，依據前段之說明，其犯罪嫌疑尚屬不足，而有刑
      事訴訟法第252 條第10款之情形，故本件被告乙○○被訴
      偽造有價證券罪、業務上登載不實罪及偽造署押罪部分即
      應予以駁回。
據上論結，應依刑事訴訟法第326 條第3 項、第252 條第10款，
裁定如主文。
中　　華　　民　　國　　94　　年　　1 　　月　　11　　日
                  刑事第十一庭  審判長法　官 潘 翠 雪
                                      法?官 王 士 珮
                                      法?官 楊 明 佳
右正本證明與原本無異。
被害人或其法定代理人如不服本裁定，應於裁定送達後五日內向
本院提出抗告狀。
                                      書記官 黃 炎 煌
中　　華　　民　　國　　94　　年　　11　　月　　12　　日
